【裁判字號】    98,交易,83
【裁判日期】    980512
【裁判案由】    過失傷害
【裁判全文】
臺灣臺南地方法院刑事判決              98年度交易字第83號
公  訴  人  臺灣臺南地方法院檢察署檢察官
被      告  甲○○
上列被告因過失傷害案件，經檢察官提起公訴（98年度調偵字第
345號）， 被告就被訴事實為有罪之陳述，本院裁定進行簡式審
判程序，判決如下：
    主  文
甲○○因過失傷害人，處拘役伍拾伍日，如易科罰金，以新臺幣
壹仟元折算壹日。
    事  實
一、甲○○於民國九十七年八月二十九日上午八時十分許，騎乘
    車牌號碼８６０－ＣＳＷ號重型機車，沿臺南市○區○○路
    由東往西方向行駛，行經大成路二段九二巷前東側處，本應
    注意汽車行駛時，駕駛人應注意車前狀況，並隨時採取必要
    之安全措施，及應依行駛路段限速行駛，而當時天候晴、日
    間自然光線、速限五十公里、柏油路面乾燥、無缺陷、視距
    復屬良好，並無不能注意之情形，甲○○竟疏未注意車前狀
    況，隨時採取必要之安全措施，並仍貿然以每小時五十餘公
    里之速度超速行駛，適有乙○○○騎乘腳踏車亦疏未注意左
    後方來車動態，貿然偏左前行，致甲○○所騎乘之上開重型
    機車與乙○○○騎乘之腳踏車前輪左側發生碰撞，並致乙○
    ○○因而人車倒地，受有頭部外傷併腦震盪、右側頭皮血腫
    、左小腿皮膚血腫併淤青、第４／５節腰椎及第一薦椎脫位
    等傷害。甲○○於肇事後，在未有偵查犯罪職務之機關或公
    務員發覺其為犯罪人前，即向至現場處理本件道路交通事故
    ，尚不知肇事者為何人之臺南市警察局第六分局車禍處理小
    組警員供承其肇事犯罪，自首並接受裁判。
二、案經乙○○○訴由臺南市警察局第六分局報告臺灣臺南地方
    法院檢察署檢察官偵查起訴。
    理  由
一、訊據被告甲○○對於上揭事實坦承不諱，並據告訴人乙○○
    ○指訴在卷，復有臺南市警察局第六分局道路交通事故現場
    圖一紙、道路交通事故調查報告表(一)、(二)一份、道路交通事
    故現場蒐證照片二十幀附卷（詳警卷第六頁至第十五頁）可
    稽。又被害人乙○○○因本件車禍受有頭部外傷併腦震盪、
    右側頭皮血腫、左小腿皮膚血腫併淤青、第４／５節腰椎及
    第一薦椎脫位等傷害之事實，有臺南市立醫院九十七年九月
    九日出具之被害人乙○○○之診斷證明書一紙在卷（詳警卷
    第十八頁）足憑。則被告騎乘上開重型機車於上揭時、地與
    被害人乙○○○騎乘之腳踏車發生車禍，以及被害人乙○○
    ○因而受有上揭傷害之事實，堪以認定。
二、按汽車行車速度，應依速限標誌或標線之規定；汽車行駛時
    ，駕駛人應注意車前狀況，並隨時採取必要之安全措施，道
    路交通安全規則第九十三條第一項、第九十四條第三項分別
    定有明文。被告為汽車（包括機器腳踏車）駕駛人，自應注
    意及此。又本件事故發生當時天候晴、日間自然光線、速限
    五十公里、柏油路面乾燥、無缺陷、視距復屬良好，有上揭
    道路交通事故調查報告表(一)一份及道路交通事故現場蒐證照
    片四幀在卷（詳警卷第六頁、第七頁、第二十四頁）可參，
    被告並無不能注意之情事。然被告卻疏未注意上揭交通安全
    規則，於上揭時間騎乘上開重型機車，沿臺南市○區○○路
    由東往西方向行駛，行經大成路二段九二巷前東側處時，其
    所騎乘上開重型機車不慎與被害人乙○○○所騎乘腳踏車之
    前輪左側發生碰撞，並致被害人乙○○○因而人車倒地，受
    有上揭傷害，被告於本件車禍之發生，顯有過失。
三、又按慢車行駛，不得爭先、爭道、並行競駛或以其他危險方
    式駕駛，道路交通安全規則第一百二十六條第一項定有明文
    。被害人乙○○○為慢車即腳踏自行車之駕駛人，自應注意
    及此。而本件事故發生當時天候晴、日間自然光線、柏油路
    面乾燥、無缺陷、視距復屬良好，已如前述，是被害人乙○
    ○○應無不能注意之情事。另查被告於警詢及本院審理中供
    陳：伊騎乘上開重型機車，沿臺南市○區○○路由東往西方
    向行駛，見同向被害人乙○○○騎乘腳踏車在右前方，於途
    經肇事地點時，被害人乙○○○突然作左轉動作，伊見狀馬
    上作左閃避動作，但伊之重型機車仍撞到該腳踏車之前輪左
    側而肇事等語（詳警卷第一頁；本院卷第十九頁背面、第二
    十三頁背面），經核卷附道路交通事故現場蒐證照片中該腳
    踏車之車損照片六幀（詳警卷第九頁至第十一頁），可知本
    件肇事後被害人乙○○○所騎乘腳踏車之後方等各機件、裝
    置及左側腳踏板等處，並無明顯遭機車撞擊之痕跡，然腳踏
    車左前叉則有明顯之擦撞痕、前輪除土板後方則變形，再參
    以被害人乙○○○供陳案發時其係要往前直行，而非要左轉
    等情，堪認被害人乙○○○騎乘腳踏車確有向左偏行之情，
    而遭由後方同向駛來，騎乘上開重型機車直行之被告撞及該
    腳踏車之前輪左側而肇事，否則於該腳踏車左前叉處應不致
    留有明顯之擦撞痕，前輪除土板後方亦應不致變形。準此，
    堪認被害人乙○○○亦疏未注意上開道路交通安全規則，於
    行駛中疏未注意左後方來車動態，貿然向左偏行，而以此危
    險方式行駛，致與被告騎乘之上開重型機車發生碰撞，並致
    己身受有上揭傷害，被害人乙○○○自亦與有過失。
四、綜上所述，被告前述過失行為，確為本件車禍之肇事原因，
    至被害人乙○○○就本件車禍雖與有過失，然此僅係本件對
    被告量刑之參考，仍無解於被告應負過失傷害罪責。又被害
    人乙○○○係因本件車禍受有上揭傷害，已如前述，則被害
    人乙○○○之受傷與被告之過失行為間，即有相當因果關係
    。綜上，本件被告過失傷害之犯行，事證明確，應予依法論
    科。
五、核被告甲○○所為，係犯刑法第二百八十四條第一項前段過
    失傷害罪。被告於肇事後，在未有偵查犯罪職務之機關或公
    務員發覺其為犯罪人前，即向處理本件道路交通事故，尚不
    知肇事者為何人之臺南市警察局第六分局察局車禍處理小組
    警員供承其肇事犯罪，自首並接受裁判等情，有被告警詢筆
    錄及臺南市警察局第六分局交通事故肇事人自首情形紀錄表
    一紙在卷（詳警卷第一頁、第十七頁）足稽，爰依刑法第六
    十二條前段之規定減輕其刑。爰審酌被告並無刑案前科紀錄
    ，有臺灣臺南地方法院檢察署刑案資料查註紀錄表及臺灣高
    等法院被告前案紀錄表各一份在卷可按，堪認其品性尚佳，
    並審酌其生活狀況、大學畢業之智識程度，及被告騎乘機車
    未能遵守道路交通安全規則，一時疏忽肇事致被害人乙○○
    ○受有上揭非輕之傷害，然被害人乙○○○於本件車禍亦有
    疏於注意左後方來車動態，而貿然偏左前行之過失行為，又
    被告同意賠償被害人乙○○○新臺幣（下同）十萬元（不包
    含強制汽車責任保險理賠金），然被害人乙○○○要求被告
    賠償五十五萬元（不包含強制汽車責任保險理賠金），致雙
    方未能達成和解，暨被告犯罪後坦承犯行之態度等一切情狀
    ，量處如主文所示之刑，並諭知易科罰金之折算標準，以資
    懲儆。
據上論斷，應依刑事訴訟法第二百九十九條第一項前段、第二百
七十三條之一第一項，刑法第二百八十四條第一項前段、第六十
二條前段、第四十一條第一項前段，刑法施行法第一條之一，判
決如主文。
本案經檢察官王誠到庭執行職務。
中    華    民    國    98    年     5    月    12    日
                        交通法庭  法  官  陳金虎
以上正本證明與原本無異。
如不服本判決應於收受本判決後10日內向本院提出上訴書狀，並
應敘述具體理由。如未敘述上訴理由者，應於上訴期間屆滿後20
日內向本院補提理由書狀（均須按他造當事人之人數附繕本）「
切勿逕送上級法院」。
                                  書記官  蔡明峰
中    華    民    國    98    年    5     月    12    日
附錄本案論罪科刑法條全文：
中華民國刑法第二百八十四條第一項：
因過失傷害人者，處六月以下有期徒刑、拘役或五百元以下罰金
，致重傷者，處一年以下有期徒刑、拘役或五百元以下罰金。


司法院資訊處製作；財團法人民間司法改革基金會備份。
